【裁判字號】    98,訴,2134
【裁判日期】    980918
【裁判案由】    偽造文書等
【裁判全文】
臺灣臺中地方法院刑事判決              98年度訴字第2134號
公  訴  人  臺灣臺中地方法院檢察署檢察官
被      告  丙○○
上列被告因偽造文書等案件，經檢察官提起公訴（98年度調偵字
第144號），被告於準備程序中就被訴事實為有罪之陳述，受命
法官於聽取當事人之意見後，由本院合議庭裁定以簡式審判程序
判決如下：
    主    文
丙○○共同偽造私文書，足以生損害於他人，處有期徒刑陸月，
如易科罰金，以新臺幣壹仟元折算壹日。扣案如附表一、二（數
量欄）所示之書籍計貳拾貳本及影印機壹臺（ＲＩＣＯＨ廠牌）
，均沒收。
    犯罪事實及理由
一、犯罪事實：
  (一)丙○○為址設於臺中市○○路一八五號「翰文影印店」（下
    稱上址影印店）之負責人，其店內置有影印機，專以收費代
    客影印文件、書籍資料為主要營業項目，其明知附表一、二
    （扣案書籍名稱欄）所示之原版書籍，分別係附表（著作財
    產權人欄）所示之人享有著作財產權之語文著作，未經前開
    著作財產權人之同意或授權，不得擅自重製，竟與持後述扣
    案之附表一編號１（扣案書籍名稱欄）所示書籍前往影印之
    真實姓名年籍不詳之成年顧客，共同基於擅自以重製他人語
    文著作之集合犯意聯絡，並與持後述扣案之附表二編號２、
    ４（扣案書籍名稱欄）所示書籍及未扣案如附表二編號１、
    ６（扣案書籍名稱欄）所示原版書籍而前往上址影印店之真
    實姓名年籍均不詳之成年顧客，共同基於擅自以重製他人語
    文著作並偽造私文書之集合犯意聯絡，接受前開成年顧客委
    託，自民國九十七年九月二十三日起迄同年月二十五日止，
    以紙張每張新臺幣（下同）○點八元之價格，在上址影印店
    內，以影印機（ＲＩＣＯＨ廠牌，下稱前開影印機）影印之
    方式，擅自重製前開書籍，以此方式反覆侵害如附表一、二
    （著作財產權人欄）所示之人之著作財產權，同時並將如附
    表二（著作人欄、發行人欄）所示在書籍封面或其內頁載有
    著作人、發行人之私文書一併影印，足以生損害於如附表二
    所示著作之著作人、發行人。嗣丙○○於民國九十七年九月
    二十五日十一時十一分許，經警持本院核發之搜索票至上址
    影印店搜索，並當場扣得附表一、二所示之書籍共二十二本
    及前開影印機一臺（嗣責付由丙○○保管），因而查悉上情
    。
  (二)案經如附表一、二（著作財產權人欄）所示之人告訴及內政
    部警政署保安警察第二總隊第一大隊第二中隊報請臺灣臺中
    地方法院檢察署檢察官偵查起訴。
二、前揭犯罪事實，業據被告丙○○於警詢、偵查及本院審理時
    均坦白承認，核與告訴代理人乙○○律師、甲○○、林佩樺
    分別於警詢、偵查及本院審理時指訴情節相符。此外，並有
    如附表一、二所示之書籍扣案可證，及卷附營利事業登記資
    料、搜索扣押物品目錄表、現場照片、書籍封面及其內頁、
    扣案之影印機責付予被告保管之責付保管書、權利證明、鑑
    定報告等資料在卷可按，且經本院於審理時當庭勘驗扣案附
    表一、二所示之書籍屬實，亦有本院九十八年九月二日勘驗
    筆錄附卷可稽。又查上開語文著作之著作財產權人屬於我國
    國人部分，應受我國著作權法之保護，固不待論，縱著作財
    產權人非屬我國國人部分，因我國自九十一年一月一日正式
    加入「世界貿易組織」（ＷＴＯ），依據「世界貿易組織協
    定」所含之「與貿易有關之智慧財產權協定」（ＴＲＩＰＳ
    ）第九條第一項、伯恩公約第三條之規定，我國對於同屬世
    界貿易組織會員國國民之著作，應加以保護，而美國、英國
    、新加坡亦為世界貿易組織之會員國，依著作權法第四條第
    二款之規定，亦應受我國著作權法之保護。又附表一及附表
    二編號１所示之書籍，則係由各該項下著作財產權人欄內之
    人所為翻譯之衍生著作，依前開說明，亦均受我國著作權法
    之保護，亦甚明灼。綜上所述，足認被告之自白確與事實相
    符。是本案事證明確，被告前開犯行，至堪認定，應依法論
    科。
三、論罪科刑：
  (一)按翻印他人著作之出版之書籍，如僅翻印其著作物之內容，
    固係單純侵害他人著作權，若竟連同著作出版書籍關於著作
    人、發行人、印刷者等等，一併加以翻印出售圖利者，則除
    觸犯著作權法第三十條第一項（舊法）侵害他人著作權之罪
    外，又已構成刑法第二百十六條行使第二百十條偽造私文書
    之罪名，應依同法第五十五條，從一重之行使偽造私文書罪
    處斷（最高法院四十九年臺非字第二四號判例參照）。是核
    被告所為，係犯著作權法第九十一條第一項之擅自以重製之
    方法侵害他人著作財產權罪（即附表一、二所示之盜版書籍
    ）及刑法第二百十條之偽造私文書罪【即附表二（著作人欄
    、發行人欄）所示之書籍封面、內頁部分】。
  (二)次按刑事法若干犯罪行為態樣，本質上原具有反覆、延續實
    行之特徵，立法時既予特別歸類，定為犯罪構成要件之行為
    要素，則行為人基於概括之犯意，在密切接近之一定時、地
    持續實行之複次行為，倘依社會通念，於客觀上認為符合一
    個反覆、延續性之行為觀念者，於刑法評價上，即應僅成立
    一罪；學理上所稱「集合犯」之職業性、營業性或收集性等
    具有重複特質之犯罪均屬之，例如經營、從事業務、收集、
    販賣、製造、散布等行為概念者是（最高法院九十五年度臺
    上字第一○七九號刑事判決可資參照）。又被告多次擅自重
    製如附表一、二所示之書籍及翻印如附表二載有著作人或發
    行人（出版社）之封面或其內頁之偽造私文書行為，具有不
    斷反覆實施之特性，應屬集合犯，各應論以擅自以重製之方
    法侵害他人著作財產權一罪及偽造私文書一罪。
  (三)被告與真實姓名年籍均不詳之成年顧客就前揭擅自以重製之
    方法侵害他人著作財產權及偽造私文書之犯行，各有犯意聯
    絡及行為分擔，均為共同正犯。
  (四)另被告一行為觸犯前開二罪名，為想像競合犯，應依刑法第
    五十五條前段之規定，從一重依偽造私文書罪處斷。
  (五)按刑法第七十六條固規定「緩刑期滿，而緩刑之宣告未經撤
    銷者，其刑之宣告失其效力」，但未採刑之判決錄完全註銷
    之立法例，是緩刑期滿未經撤銷緩刑者，其刑之宣告雖失其
    效力，但不影響其曾因犯罪判刑受緩刑宣告事實之存在（最
    高法院九十一年度臺上字第一八四六號判決參照）。爰審酌
    被告前曾於九十一年日，在上址「翰文影印店」以盜印原版
    書籍而犯與本案相同罪名之犯行，經本院以九十二年度訴字
    第五六七號判處有期徒刑六月，如易科罰金，以銀元三百元
    折算一日，緩刑二年確定之前科素行（緩刑期滿未經撤銷緩
    刑），其竟仍不知悛悔警惕，再蹈前愆，經營影印店為生，
    為圖獲利，代客影印他人之語文著作而為本案犯行，除侵害
    著作財產權人之智慧結晶外，其影印封面或其內頁之偽造私
    文書行為，亦足生損害於著作人及發行人，再兼衡酌被告犯
    後尚知醒悟、坦承犯行，然因告訴人意願問題，未能與告訴
    人達成民事和解之犯罪後態度，及被告自承影印盜版書籍之
    收費方式與一般影印資料之收費方式並無不同，尚無因重製
    影印盜版書籍而獲取暴利之情形，暨其盜版書籍之種類、數
    量非鉅等一切情狀，量處如主文所示之刑，並諭知易科罰金
    之折算標準，以示懲儆。
  (六)按刑法第四十一條第二項至第八項，雖於九十七年十二月三
    十日業已修正，經總統於九十八年一月二十一日公布，並於
    九十八年九月一日施行。然因易科罰金、易服勞役之折算標
    準及其期限涉及裁量權之行使，屬於科刑規範事項，其折算
    標準於裁判時並應於主文內諭知，與一般純屬執行之程序有
    別，而有關易服社會勞動折算標準為六小時折算一日，期限
    為最長一年，修正後刑法第四十一條第二項、第三項、第五
    項已定有明文，其標準係屬固定，並不涉及法院裁量權之行
    使，亦非屬科刑規範事項，且依新修正之刑事訴訟法第四百
    七十九條第二項規定，可知該易服社會勞動乃係屬執行檢察
    官之權限，另刑事訴訟法第三百零九條關於有罪判決書之主
    文記載事項之規定，亦未因上揭刑法第四十一條第二項增訂
    易服社會勞動之規定而配合同時修正諭知易服社會勞動之折
    算標準，是本件自無須再於主文中另諭知易服社會勞動之折
    算標準，附此敘明。
  (七)按共同正犯因相互間利用他人之行為，以遂行其犯意之實現
    ，本於責任共同之原則，有關沒收部分，對於共犯間供犯罪
    所用之物，自均應為沒收之諭知（最高法院八十九年度臺上
    字第六九四六號判決意旨參照)。經查，扣案之附表一編號
    １及附表二編號２、４（數量欄）所示之書籍計三本，分別
    係真實姓名不詳之成年顧客之共犯所有、供本案犯罪所用之
    物；扣案之附表一編號２及附表二編號１、３、５（數量欄
    ）所示之書籍計十九本，為被告所有、本案犯罪所得之物，
    ；又扣案之影印機一臺（ＲＩＣＯＨ廠牌），則係被告所有
    、供本案犯罪所用之物，均據被告陳明在卷，爰均依著作權
    法第九十八條前段之規定宣告沒收。至附表二編號４（著作
    人欄、發行人欄）所示書籍之封面或其內頁，雖亦係共犯所
    有、供本案犯偽造私文書罪所用之物，附表二編號１、３、
    ５（著作人欄、發行人欄）所示書籍之封面或其內頁，雖亦
    係或被告所有、本案犯偽造私文書罪所得之物，然此部分業
    已連同書籍本身一併依著作權法第九十八條前段之規定宣告
    沒收之，爰不贅依刑法第三十八條第一項第二款、第三款之
    規定宣告沒收，附此敘明。
據上論斷，應依刑事訴訟法第二百七十三條之一第一項、第二百
九十九條第一項前段，著作權法第九十一條第一項、第九十八條
前段，刑法第十一條、第二十八條、第二百十條、第五十五條前
段、第四十一條第一項前段，判決如主文。
中    華    民    國    98    年    9     月    18    日
                刑事第十四庭   法  官  何世全
附表一：
┌──┬──────┬───────┬─────────┬────────┬───┬─────┐
│編號│扣案書籍名稱│  著作人      │    發行人        │著作財產權人    │ 數量 │備     註 │
│    │            │              │ （出版公司）     │                │      │          │
├──┼──────┼───────┼─────────┼────────┼───┼─────┤
│ １ │「投資學基礎│ 徐俊明       │新陸書局有限公司  │新陸書局有限公司│ 壹本 │犯罪所用之│
│    │與應用」原版│              │                  │                │      │物        │
│    │書籍        │              │                  │                │      │          │
├──┼──────┼───────┼─────────┼────────┼───┼─────┤
│ ２ │「投資學基礎│ 徐俊明       │新陸書局有限公司  │新陸書局有限公司│ 貳本 │犯罪所得之│
│    │與應用」影印│              │                  │                │      │物        │
│    │書籍        │              │                  │                │      │          │
└──┴──────┴───────┴─────────┴────────┴───┴─────┘
附表二
┌──┬──────┬───────┬─────────┬─────────┬───┬─────┐
│編號│扣案書籍名稱│  著作人      │    發行人        │著作財產權人      │ 數量 │備     註 │
│    │            │              │  （出版社）      │                  │      │          │
├──┼──────┼───────┼─────────┼─────────┼───┼─────┤
│ １ │財務會計（上│Jerry J.      │臺灣西書出版社    │John Wiley &  Sons│ 伍本 │犯罪所得之│
│    │冊）影印書籍│Weygandt Ph.D.│（內頁第一頁、最後│,Inc.             │      │物        │
│    │            │,C.P.A        │一頁）            │                  │      │          │
│    │            │（內頁第一頁、│                  │                  │      │          │
│    │            │最後一頁）    │                  │                  │      │          │
├──┼──────┼───────┼─────────┼─────────┼───┼─────┤
│ ２ │CRAFTING A  │Charles N.    │Pearson Education,│Pearson Education,│ 壹本 │犯罪所用之│
│    │COMPILER    │Fischer,      │Inc.              │Inc.              │      │物        │
│    │WITH C      │Richard       │                  │                  │      │          │
│    │原版書籍    │J.LeBlanc,Jr. │                  │                  │      │          │
│    │            │              │                  │                  │      │          │
├──┼──────┼───────┼─────────┼─────────┼───┼─────┤
│ ３ │CRAFTING A  │Charles N.    │Pearson Education,│Pearson Education,│ 伍本 │犯罪所得之│
│    │COMPILER    │Fischer,      │Inc.              │Inc.              │      │物        │
│    │WITH C      │Richard       │（內頁）          │                  │      │          │
│    │影印書籍    │J.LeBlanc,Jr. │                  │                  │      │          │
│    │            │（封面、內頁）│                  │                  │      │          │
│    │            │              │                  │                  │      │          │
├──┼──────┼───────┼─────────┼─────────┼───┼─────┤
│ ４ │INTRODUCTION│Tirupathi R.  │Prentice Hall     │Prentice Hall     │ 壹本 │犯罪所用之│
│    │TO FINITE   │Chandrupatla  │（嗣更名為Pearson │（嗣更名為Pearson │      │物（起訴書│
│    │ELEMENTS IN │Ashok D.      │Education, Inc.） │Education, Inc.） │      │誤載為正本│
│    │ENGINEERING │Belegundu     │（內頁第一頁外之  │                  │      │之原版書籍│
│    │影印書籍    │（封面及內頁第│  另一內頁）      │                  │      │）        │
│    │            │  一頁）      │                  │                  │      │          │
│    │            │              │                  │                  │      │          │
│    │            │              │                  │                  │      │          │
├──┼──────┼───────┼─────────┼─────────┼───┼─────┤
│ ５ │INTRODUCTION│Tirupathi R.  │Prentice Hall     │Prentice Hall     │ 貳本 │犯罪所得之│
│    │TO FINITE   │Chandrupatla  │（嗣更名為Pearson │（嗣更名為Pearson │      │物        │
│    │ELEMENTS IN │Ashok D.      │Education, Inc.） │Education, Inc.） │      │          │
│    │ENGINEERING │Belegundu     │（內頁第一頁外之另│                  │      │          │
│    │影印書籍    │（內頁第一頁、│  一內頁）        │                  │      │          │
│    │            │  另一內頁）  │                  │                  │      │          │
│    │            │              │                  │                  │      │          │
├──┼──────┼───────┼─────────┼─────────┼───┼─────┤
│ ６ │Complex     │A.David Wunsch│Addison-Wesley    │Pearson Education,│ 伍本 │犯罪所得之│
│    │Variables   │（封面、內頁  │ （內頁）         │Inc.              │      │物        │
│    │with        │）            │                  │                  │      │          │
│    │Applications│              │                  │                  │      │          │
│    │影印書籍    │              │                  │                  │      │          │
│    │            │              │                  │                  │      │          │
│    │            │              │                  │                  │      │          │
└──┴──────┴───────┴─────────┴─────────┴───┴─────┘
以上正本證明與原本無異。
如不服本判決，應於收受送達後10日內向本院提出上訴書狀，並
應敘述具體理由；其未敘述上訴理由者，應於上訴期間屆滿後20
日內向本院補提理由書（均須按他造當事人之人數附繕本）「切
勿逕送上級法院」。
                              書記官  陳建分
中    華    民    國    98    年    9     月    18    日
附錄本案論罪科刑法條：
著作權法第九十一條第一項：
擅自以重製之方法侵害他人之著作財產權者，處三年以下有期徒
刑、拘役，或科或併科新臺幣75萬元以下罰金。
刑法第二百十條：
偽造、變造私文書，足以生損害於公眾或他人者，處五年以下有
期徒刑。


司法院資訊處製作；財團法人民間司法改革基金會備份。
